臺灣臺北地方法院民事判決　　　　　　　100年度訴字第752號
原　　　告　婁靜嫻
訴訟代理人　李勇三律師
被　　　告　婁靜莊
訴訟代理人　王惠光律師
複代理人　　陳美如
上列當事人間請求分割共有物事件，本院於中華民國100年5月11
日言詞辯論終結，判決如下：
    主  文
兩造共有如附表所示之不動產准予變賣方式分割，所得價金由原
告、被告按應有部分比例分配各取得二分之一價金。
訴訟費用由被告負擔二分之一，餘由原告負擔。
    事實及理由
一、原告主張：如附表所示之不動產（下稱系爭房地）為兩造所
    共有，因原告依民法第823 條之規定請求分割系爭房地為被
    告所拒，而系爭房屋面積僅有88.6平方公尺，折合為26.8坪
    ，無法分割為二，為此爰依民法第823條第1項、第824條第2
    項之規定，請求以變賣方式分割系爭房地，變賣所得價金按
    各自所有權2分之1持分比例分配之。並聲明：兩造共有之系
    爭房地准予變價分割，變賣所得價金按各自所有權持分比例
    分配之。
二、被告則辯以：系爭房屋所在建築共有4 層樓，乃兩造父親所
    建造，現為兩造之兄弟姊妹所有，如以變價分割，送往執行
    法院拍賣之方式，將致系爭房地之出售價格偏低，影響被告
    權益甚鉅，況原告於99年11月5 日始取得系爭房地之所有權
    ，卻斷然拒絕與被告就系爭房地之分割方式進行協商，顯有
    權利濫用之情。並聲明：原告之訴駁回。
三、兩造不爭執事項：
    兩造共有如附表所示之不動產（見本院99年度司北調字第93
    7號卷第6頁至第10頁）。
四、本件爭點：
    原告依民法第823條第1項、第824條第2項之規定請求分割系
    爭房地，有無理由？如有，應以何種分割方式為當？
五、得心證之理由：
  (一)按各共有人，除法令另有規定外，得隨時請求分割共有物，
    但因物之使用目的不能分割或契約訂有不分割之期限者，不
    在此限；共有物之分割，依共有人協議之方法行之，分割之
    方法不能協議決定，或於協議決定後因消滅時效完成經共有
    人拒絕履行者，法院得因任何共有人之請求，命為下列之分
    配：一以原物分配於各共有人，但各共有人均受原物之分配
    顯有困難者，得將原物分配於部分共有人、二原物分配顯有
    困難時，得變賣共有物，以價金分配於各共有人，或以原物
    之一部分分配於各共有人，他部分變賣，以價金分配於各共
    有人，民法第823條及第824條第1項、第2項定有明文。又分
    割共有物，究以原物分割，或變賣共有物分配其價金，法院
    固有自由裁量之權，不受共有人主張之拘束，但仍應斟酌當
    事人之聲明、共有物之性質、經濟效用及全體共有人之利益
    等公平決定之，最高法院84年度台上字第1756號判決意旨參
    照）。
  (二)經查，系爭房地位處4 層樓之公寓，系爭房屋含陽台面積共
    103.09平方公尺【計算式：4層樓層次面積88.60平方公尺＋
    陽台面積14.49平方公尺＝103.09 平方公尺】等情，有系爭
    房屋建物謄本可稽（見本院99年度司北調字第937 號卷第10
    頁），且兩造亦不爭執系爭房地為一般住宅使用，屋內結構
    上無法區隔其中任何一部分做為獨立使用，若採原物分割，
    則兩造各自可取得室內面積（含陽台）僅51.545平方公尺【
    計算式：103.09平方公尺÷2 ＝51.545平方公尺】，單位換
    算後約為15.59 坪，面積未免過小，將有害於各自日常生活
    之使用及經濟利用價值，顯見原物分割之方案顯有困難。又
    若將系爭房地全部分配予兩造其中一方，則又生有補償金錢
    問題，而參之兩造已因系爭房地無法達成協議而衍生本件訴
    訟，為免再生金錢補償糾紛，亦不應採取此種分割方式。是
    以，本院在斟酌系爭房地之型態及使用情形、兩造之利益、
    原告主張將系爭房地變價分割之價金按各自所有權2分之1持
    分比例分配之意願與被告亦自承並未不同意變價分割（見本
    院99年度司北調字第937號卷第4頁、本院卷第55頁反面）等
    一切情狀後，認系爭房地之分割方法，以變賣共有物後將價
    金按兩造之所有權應有部分比例各2分之1分配之方式較為適
    當。
六、綜上所述，原告基於所有權分別共有之法律關係，依民法第
    823條第1項、第824條第2項之規定，請求分割兩造共有之系
    爭房地，洵屬有據，應予准許。至其分割之方法則應以變賣
    分割之方式為宜，亦即變賣系爭房地後所得價金由兩造按應
    有部分比例分配各取得2分之1，爰判決如主文第1 項所示。
七、本件事證已臻明確，兩造其餘攻擊防禦方法與判決之結果不
    生影響，爰不另贅論，併此敘明。
八、據上論結，本件原告之訴為有理由，依民事訴訟法第80條之
    1、第385條第1項前段，判決如主文。
中    華    民    國    100    年    5    月    25    日
                  民事第二庭  審判長法  官  張松鈞
                                    法  官  黃呈熹
                                    法  官  羅郁婷
┌────────────────────────────────────┐
│附表                                              99年度訴字第4076號    │
├───┬─────────────┬──────┬────┬──────┤
│      │       不動產標示         │    面積    │共有人  │應有部分    │
│      │                          │（平方公尺）│        │            │
├───┼─────────────┼──────┼────┼──────┤
│建物基│臺北市○○區○○段一小段  │         149│婁靜嫻  │2000000 分之│
│地部分│229地號                   │            │        │223768      │
│      │                          │            ├────┼──────┤
│      │                          │            │婁靜莊  │2000000 分之│
│      │                          │            │        │223768      │
│      ├─────────────┼──────┼────┼──────┤
│      │臺北市○○區○○段一小段  │          17│婁靜嫻  │2000000 分之│
│      │229之1地號                │            │        │223768      │
│      │                          │            ├────┼──────┤
│      │                          │            │婁靜莊  │2000000 分之│
│      │                          │            │        │223768      │
├───┼─────────────┼──────┼────┼──────┤
│建物部│建號：1923，門牌號碼：臺北│       88.60│婁靜嫻  │2分之1      │
│分    │市中正區○○○路○ 段60巷10│   陽台14.49├────┼──────┤
│      │號4樓                     │            │婁靜莊  │2分之1      │
│      ├─────────────┼──────┼────┴──────┤
│      │共同部分建號1924號        │       13.04│兩造應有部分共5分之1  │
└───┴─────────────┴──────┴───────────┘
以上正本係照原本作成。
如對本判決上訴，須於判決送達後20日內向本院提出上訴狀。如
委任律師提起上訴者，應一併繳納上訴審裁判費。
中    華    民    國   100    年    5     月    30    日
                                    書記官  楊婷雅